臺灣高雄地方法院刑事判決　　　　　　95年度簡上字第1270號
上　訴　人　丙○○
即　被　告
上列上訴人即被告因詐欺案件，不服臺灣高雄地方法院高雄簡易
庭95年度簡字第5331號中華民國95年8 月31日第一審刑事簡易判
決（聲請簡易判決處刑案號：臺灣高雄地方法院檢察署95年度偵
字第17050 號），提起上訴，本院管轄之第二審合議庭判決如下
：
    主  文
上訴駁回。
    事  實
一、丙○○明知詐騙集團等不法份子經常利用他人存款帳戶、提
    款卡、密碼轉帳等方式，獲取不法利益並逃避執法人員之追
    查，且依其社會經驗，應有相當之智識程度可預見其提供帳
    戶之存摺、金融卡及印章供他人使用，將幫助他人從事詐欺
    取財之犯行，仍不違反其本意，竟基於幫助他人犯罪之不確
    定故意，於民國94年間某日，在不詳地點，將其所有之玉山
    銀行林園分行帳號0000000000000 號帳戶存摺及金融卡提供
    予真實姓名不詳之成年歹徒使用。嗣某真實姓名不詳之成年
    女子，基於自己不法所有之意圖，於94年12月14日上午10時
    30分許，撥打電話予乙○○，佯稱係乙○○之好友，欲向乙
    ○○借款新臺幣（下同）30,000元周轉，乙○○不疑有他，
    隨即轉帳30,000元至歹徒指定之丙○○所有前開帳戶，並旋
    遭提領一空，嗣乙○○發覺有異，始報警查悉上情。
二、案經高雄縣政府警察局林園分局報告臺灣高雄地方法院檢察
    署檢察官聲請簡易判決處刑。
    理  由
壹、程序方面
一、證人乙○○於警詢中之證述有證據能力：
  (一)按被告以外之人於審判外之陳述雖不符刑事訴訟法第159 條
    之1 至之4 等4 條之規定，而經當事人於審判程式同意作為
    證據，法院審酌該言詞陳述或書面陳述作成時之情況，認為
    適當者，亦得為證據；當事人、代理人或辯護人於法院調查
    證據時，知有刑事訴訟法第159 條第1 項不得為證據之情形
    ，而未於言詞辯論終結前聲明異議者，視為有前項之同意，
    同法第159 條之5 定有明文。立法意旨在於傳聞證據未經當
    事人之反對詰問予以核實，原則上先予排除。惟若當事人已
    放棄反對詰問權，於審判程式中表明同意該等傳聞證據可作
    為證據；或於言詞辯論終結前未聲明異議，基於尊重當事人
    對傳聞證據之處分權，及證據資料愈豐富，愈有助於真實發
    見之理念，且強化言詞辯論主義，使訴訟程式得以順暢進行
    ，上開傳聞證據亦均具有證據能力。
　(二)本件證人乙○○於警詢中之陳述，其性質雖屬傳聞證據，且
    查無符合同法第159 條之1 至之4 等前4 條之情形，惟證人
    所為之上開警詢筆錄內容，業經檢察官、被告於本院審判程
    序同意作為證據，審理時提示並告以要旨，經檢察官、被告
    表示意見，已知上述筆錄乃傳聞證據，且均未於言詞辯論終
    結前對該等筆錄內容異議，依上開規定，證人乙○○於警詢
    中之陳述應具有證據能力。
貳、實體方面
一、訊據上訴人即被告丙○○固坦承有申辦上開玉山銀行林園分
    行帳戶，惟矢口否認有將前開帳戶提供予他人使用之犯行，
    辯稱：我為了要領取小港區紅毛港遷村戶補償金而到玉山銀
    行鳳山分行換得新存摺後，隨即將存摺、提款卡及密碼都放
    在一起，置於機車置物箱內，因存摺內僅有少許現金，所以
    回家後沒有取出放在家裡保管，春節前幾日聽聞親友說可領
    取高雄市政府補償金，要拿出上開存摺時，卻遍尋不著，才
    知遺失，隨即至玉山銀行鳳山分行辦理存摺遺失並申請補發
    云云。經查：
  (一)上開銀行帳戶係被告丙○○本人所申請開立一節，業經被告
    坦承不諱，並有玉山銀行客戶基本資料1 份在卷可稽（警卷
    第11頁），而被害人乙○○遭不法份子詐騙而至自動提款機
    以轉帳方式轉出30,000元至被告上開帳戶內之情節，亦據被
    害人於警詢時指述綦詳，復有玉山銀行存戶交易明細表1 份
    附卷可憑（警卷第14頁），堪認與事實相符。
  (二)被告雖稱上開帳戶是為了領取遷村補償費才去玉山銀行換新
    存摺，其後又未立即使用而置放在機車置物箱內云云，衡諸
    常情，一般人均會將該存摺、金融卡及密碼妥善收存，且為
    分散風險多將存摺、金融卡及密碼分開放置，倘有失竊或遺
    失之情形，該帳戶內之存款不至於隨即遭人提領，尤其該帳
    戶既是為領取補助金所用，政府補助金金額非少，一般人莫
    不善加保管辦理補助金之存摺、金融卡及密碼，以待政府將
    補助金撥入該帳戶，被告反將玉山銀行帳戶存摺、金融卡及
    密碼隨意置於機車置物箱，直至月餘後才發現上開帳戶存摺
    、金融卡及密碼資料遺失之情，實難採信。被告又辯稱於發
    現遭竊當日，旋即向玉山銀行申報遺失云云，惟被告既將存
    摺、金融卡及密碼放在一起，衡諸常理，發現存摺、金融卡
    及密碼遺失時，當立時辦理掛失止付，以免遭不明人士盜領
    存款或使用，然被告並無向玉山銀行辦理掛失紀錄，有玉山
    銀行林園分行95年7 月17日玉山林園字第06071004號函覆1
    份在卷可稽（偵查卷第6 頁），被告辯稱於發現上開帳戶存
    摺、金融卡遺失當日，即向玉山銀行申報遺失云云，亦非有
    據。
  (三)衡以本件被害人匯款至被告之玉山銀行帳戶後，該款項於匯
    入當日即遭領取，顯見上揭行詐騙之人於向被害人等行騙時
    ，確有把握該等帳戶不會被帳戶所有人掛失止付，依此觀之
    ，如非被告確有提供行詐之人使用其帳戶，當無遭人恣意使
    用之可能。益見被告有將上揭郵局之存摺、提款卡、印章及
    提款密碼提供予姓名年籍不詳之人使用之事實，應堪認定。
  (四)查金融帳戶係個人理財之工具，一般人向金融機構申請開立
    帳戶，並無任何法令限制，只須提出身分證、印章即可辦理
    開戶申請，此為眾所週知之事實，則依一般人之社會生活經
    驗，苟見他人不自己申請開立帳戶而蒐集不特定人之帳戶使
    用，衡情當知渠等取得之帳戶乃被利用從事與財產有關之犯
    罪，以被告為成年人之智識、經驗，對此當無不知之理，竟
    提供自己帳戶供他人使用，足認其應可預見帳戶提供予他人
    係用於財產犯罪，供存入某筆資金後再行領出，而該筆資金
    之存入及提領過程係有意隱瞞流程及防止行為人身份曝光以
    逃避查緝之用意；且被告教育程度雖僅有國小畢業，有警詢
    筆錄存卷可查，惟數年來詐欺取財之犯罪類型層出不窮，該
    等犯罪，多數均係利用人頭帳戶作為詐騙所得款項之出入帳
    戶，並經媒體廣為披載，被告係有相當智識之成年人，對此
    應知之甚詳。綜上開說明，被告顯有幫助他人詐欺取財之不
    確定故意至明。
  (五)綜上所述，被告所辯無非臨訟杜撰之詞，不足採信。本件事
    證明確，被告幫助詐欺取財犯行，已堪認定。
二、查被告丙○○行為後，如附表所示之相關法律均業經變更，
    並俱於95年7 月1 日施行，玆經整體比較結果，裁判時法並
    未較為有利，依刑法第2 條第1 項規定，自應適用各該行為
    時法，亦即修正前法至明。
三、按刑法上之幫助犯，係對於犯罪與正犯有共同之認識，而以
    幫助之意思，對於正犯資以助力，而未參與實施犯罪之行為
    者而言；如未參與實施犯罪構成要件之行為，且係出於幫助
    之意思提供助力，即屬幫助犯，而非共同正犯。被告雖提供
    帳戶供不法份子實施詐欺犯罪使用，然並無證據證明被告有
    參與實施詐術之行為，是被告提供上開帳戶存摺、金融卡及
    密碼之行為，僅係參與詐欺構成要件以外之行為，自應論以
    幫助犯。是核被告所為，係犯刑法第30條第1 項、第339 條
    第1 項之幫助詐欺取財罪嫌。被告係以幫助他人犯罪之意思
    ，而提供帳戶存摺等參與詐欺犯罪構成要件以外之行為，為
    幫助犯，應從刑法第30條第2 項之規定依正犯之刑減輕之。
四、原審以被告犯罪事證明確，援引刑法第2 條第1 項前段、第
    339 條第1 項，修正前刑法第30條第1 項、第2 項、第41條
    第1 項前段，罰金罰鍰提高標準條例第1 條前段、修正前罰
    金罰鍰提高標準條例第2 條之規定，並敘明適用行為時即修
    正前刑法相關規定之比較新舊法理由，復審酌被告提供金融
    帳戶供不法犯罪集團使用，造成執法機關不易查緝犯罪行為
    人，嚴重危害社會治安，助長社會詐騙風氣，事後否認犯行
    ，犯罪後態度不佳；衡之被害人遭詐騙金額為新臺幣3 萬元
    ，尚非鉅款，損害幸未重大等一切情狀，量處被告有期徒刑
    4 月，並諭知易科罰金之折算標準。本院核其認事用法，均
    無不當，量刑亦稱妥適。被告猶執前詞否認犯罪，據以提起
    上訴，指摘原判決不當，為無理由，應予駁回。
據上論斷，應依刑事訴訟法第455 之1 第1 項、第3 項、第373
條、第368 條、第364 條，判決如主文。
本案經檢察官甲○○到庭執行職務。
中　　華　　民　　國　　96　　年　　1 　　月　　16　　日
                  鳳山刑事第一庭審判長法　官  黃三友
                                      法  官  林永村
                                      法  官  林芳華
以上正本證明與原本無異。
不得上訴。
中　　華　　民　　國　　96　　年　　1 　　月　　16　　日
                                      書記官  黃靖媛
附表：
┌──────┬─────────────┬─────────────┬───────┬────┐
│相關變更條文│行為時法（下稱舊法）之內容│裁判時法（下稱新法）之內容│比  較  理  由│備    註│
├──────┼─────────────┼─────────────┼───────┼────┤
│幫助犯      │修正前刑法第30條第1 項規定│修正後刑法第30條第1項規定 │將「幫助他人犯│不論依修│
│(刑法第30條)│：「幫助他人犯罪者，為從犯│：「幫助他人實行犯罪行為者│罪」之文字，修│正前、後│
│            │。雖他人不知幫助之情者，亦│，為幫助犯。雖他人不知幫助│改為「幫助他人│刑法第30│
│            │同」。第2 項規定：「從犯之│之情者，亦同」。第2 項規定│實行犯罪」。但│條第1 項│
│            │處罰，得按正犯之刑減輕之」│：「幫助犯之處罰，得按正犯│就「幫助犯無獨│規定，均│
│            │。                        │之刑減輕之」。            │立性，必以正犯│成立幫助│
│            │                          │                          │有犯罪行為存在│犯，應依│
│            │                          │                          │，始能成立」並│刑法第2 │
│            │                          │                          │無影響。      │條第1 項│
│            │                          │                          │              │，適用行│
│            │                          │                          │              │為時法  │
├──────┼─────────────┼─────────────┼───────┼────┤
│【罰金刑貨幣│依法律應處罰金、罰鍰者，就│中華民國94年1 月7 日法修正│刑法之貨幣單位│經按現行│
│單位之變更】│其原定數額得提高為2 倍至10│施行後，刑法分則編所定罰金│由「元（指銀元│法規所定│
│罰金罰鍰提高│倍（刑法乃係定明10倍）。第│之貨幣單位為新臺幣。94年1 │）」變更為「新│貨幣單位│
│標準條例第1 │1 條所定得提高倍數之規定，│月7 日刑法修正時，刑法分則│臺幣」，且刑法│折算新臺│
│條前段、第5 │於本條例修正後制定之法律，│編未修正之條文定有罰金者，│分則之罰金數額│幣條例第│
│條→刑法施行│不適用之；本條例修正前公布│自94年1 月7 日刑法修正施行│，亦視該分則先│2 條之規│
│法第1 之1條 │之法律，於本條例修正後修正│後，就其所定數額提高為30倍│前曾修正與否，│定折算後│
│第1 項、第2 │其罰金罰鍰數額或法律經全部│。但72年6 月26日至94年1 月│而分別提高3 或│等值，是│
│項          │修正而其罰金罰鍰數額未予變│7 日新增或修正之條文，就其│30倍。        │以新法並│
│            │更者，亦同。              │所定數額提高為3 倍。      │              │未較有利│
├──────┼─────────────┼─────────────┼───────┼────┤
│刑法第33條第│罰金：（銀元）1 元以上。  │罰金：新臺幣1,000 元以上，│罰金刑之下限，│舊法有利│
│5 款：罰金刑│                          │以百元計算之。            │由銀元10元（經│        │
│下限變更    │                          │                          │提高）亦即新臺│        │
│            │                          │                          │幣30元，提高為│        │
│            │                          │                          │新臺幣1,000 元│        │
├──────┼─────────────┼─────────────┼───────┼────┤
│【易科罰金折│犯最重本刑為5 年以下有期徒│犯最重本刑為5 年以下有期徒│易科罰金折算標│舊法有利│
│算標準變更】│刑以下之刑之罪，而受6 個月│刑以下之刑之罪，而受6 個月│準由銀元300 元│        │
│修正前刑法第│以下有期徒刑或拘役之宣告…│以下有期徒刑或拘役之宣告者│即新臺幣900 元│        │
│41 條 第1 項│得以（銀元，下同）1 元以上│，得以新臺幣1,000 元、2,00│，提高為以新臺│        │
│前段、修正前│3 元以下折算1 日，易科罰金│0 元或3,000 元折算1 日，易│幣1,000 元、2,│        │
│罰金罰鍰提高│。依刑法第41條易科罰金…就│科罰金。                  │000 元、3,000 │        │
│標準條例第2 │其原定數額提高為100 倍折算│                          │元折算1 日    │        │
│條→現行刑法│1 日；法律所定罰金數額未依│                          │              │        │
│第41條第1 項│本條例提高倍數，或其處罰法│                          │              │        │
│前段        │條無罰金刑之規定者，亦同。│                          │              │        │
├──────┼─────────────┴─────────────┴───────┴────┤
│整體比較結果│舊法有利於行為人                                                                │
└──────┴────────────────────────────────────────┘
